---
title: "Proje Unknown Artist"
number-sections: true
---

**Proje sayfamD1za hoE geldiniz.**

*TCRKD0YE D0LLERD0NDE 2023 YILINDA GERCEKLEEEN TOPLAM KONUT SATIELARI ANALD0ZD0*

# Proje Genel BakD1E ve KapsamD1

Projemizde TC\<rkiye'de 2023 yD1lD1nda gerC'ekleEen toplam konut satD1ElarD1nD1n illere gC6re analizi yapD1lmD1EtD1r.

# Veri

```{r}
install.packages("readxl")
library(readxl)
veri <- read_excel("C:/Users/Pc/Desktop/2023KONUT.xlsx")
print(veri)

```

## Veri Seti Cnizleme

```{r}
str(veri)
head(veri)

```

## Eksik Veri KontrolC\<

```{r}
sum(is.na(veri))

```

```{r}
summary(veri)

```

```{r}
colnames(veri)

```

# Analiz

```{r}
# Gerekli paketleri y??kle
library(readxl)
library(ggplot2)

# Veriyi y??kle
file_path <- "2023KONUT.xlsx"  # Kendi dosya yolunuzu belirtin
data <- read_excel("C:/Users/Pc/Desktop/2023KONUT.xlsx")

# Toplam sat????lar?? hesapla
total_sales_2022 <- sum(data[[2]], na.rm = TRUE)
total_sales_2023 <- sum(data[[3]], na.rm = TRUE)

# Veriyi haz??rlama
total_sales_data <- data.frame(
  Year = factor(c(2022, 2023)),
  Total_Sales = c(total_sales_2022, total_sales_2023)
)

# Histogram (bar plot) grafi??ini olu??turma ve ??izdirme
ggplot(total_sales_data, aes(x = Year, y = Total_Sales, fill = Year)) +
  geom_bar(stat = "identity", color = "black") +
  geom_text(aes(label = Total_Sales), vjust = -0.5) +  # Toplam sat???? say??lar??n?? ekleme
  labs(title = "2022 ve 2023 Y??llar??ndaki Toplam Konut Sat????lar??",
       x = "Y??l",
       y = "Toplam Sat???? Say??s??") +
  scale_fill_manual(values = c("blue", "orange")) +
  theme_minimal()
```

```{r}
# Gerekli k??t??phaneleri y??kleme 
install.packages("dplyr")
install.packages("tidyr")
library(readxl) 
library(dplyr) 
library(ggplot2) 
library(tidyr) # tidyr paketini ekleyin # Veri setini do??ru yolu kullanarak okuma 
data <- read_excel("C:/Users/Pc/Desktop/2023KONUT.xlsx") 
# Depremden etkilenen illeri g??ncelleme 
affected_cities <- c("ADANA", "ADIYAMAN", "DIYARBAKIR", "GAZIANTEP", "HATAY", "KILIS", "MALATYA", "OSMANIYE", "SANLIURFA", "KAHRAMANMARAS", "ELAZIG") 
# Veri setini filtreleme 
data_filtered <- data %>% filter(SEHIR %in% affected_cities) 
# Veri setini d??zenleme - Uzun format 
data_long <- data_filtered %>% pivot_longer(cols = c("2022", "2023"), names_to = "Yil", values_to = "Toplam_Satis") 
# Histogram grafi??i ??izme 
ggplot(data_long, aes(x = SEHIR, y = Toplam_Satis, fill = Yil)) + geom_bar(stat = "identity", position = "dodge") + theme_minimal() + theme(axis.text.x = element_text(angle = 90, hjust = 1, vjust = 0.5)) + 
  # ??simleri dikey yapma 
  labs(title = "2022 ve 2023 Y??llar??nda Deprem Etkilenen ??llerde Konut Sat????lar??", x = "??l", y = "Toplam Konut Sat??????", fill = "Y??l")




```

## Veri KaynaDD1

Projemiz iC'in elde ettiDimiz verinin kaynaDD1 TC\<rkiye D0statistik Kurumu web sitesidir.

Detay iC'in bkz. "https://biruni.tuik.gov.tr/ilgosterge/?locale=tr"

## Veri HakkD1nda Genel Bilgiler

xxxxxx

## Tercih Sebebi

TC\<rkiye'deki konut satD1ElarD1nD1n illere gC6re karED1laEtD1rD1lmasD1 ve konut sirkC\<lasyonunun net bir Eekilde analiz edilebilmesine olanak tanD1nmasD1, bu veri setinin tercih edilmesinde bC\<yC\<k C6nem taED1maktadD1r. AyrD1ca 6 Eubat 2023 yD1lD1nda gerC'ekleEen deprem felaketinin ardD1ndan zarar gC6ren 11 ildeki konut satD1ElarD1nD1n ne derece etkilendiDini gC6rebilmek adD1na veri seti ilgi C'ekici bulunmuEtur.

## Cn D0Eleme

R studio'nun dD1E kaynaktan .xlsx veya .csv formatD1nda verileri okuyabilmesi iC'in ilk etapta "readxl" paketi yC\<klenmiEtir. Web sitesinden indirilen excel formatD1ndaki ham veri R studio'nun okuyamayacaDD1 tC\<rden tablolar iC'ermektedir. AyrD1ca R studio'nun okuyamadaDD1 TC\<rkC'e karakterler ve sayD1 formatlarD1 yeniden iElenmiE ve yeni bir dosya olarak kaydedildikten sonra okutulmuEtur.

# Analiz

xxxxxx

## KeEifsel Veri Analizi

xxxxxx

## Trend Analizi

xxxxxx

## Model Uydurma

xxxxxx

## SonuC'lar

xxxxxx

# SonuC'lar ve Ana CD1karD1mlar

xxxxxx
