---
title: "Proje Unknown Artist"
number-sections: true
---

**Proje sayfamıza hoş geldiniz**

Türkiye İllerinde 2022-2023 yıllarında gerçekleşen konut satışları analizi

# **1.Proje Genel Bakış ve Kapsamı**

Projemizde Türkiye’de 2023 yılında gerçekleşen toplam konut satışlarının illere göre analizi yapılmıştır.

# 2.Veri

```{r}
install.packages("readxl")
library(readxl)
veri <- read_excel("C:/Users/Pc/Desktop/2023KONUT.xlsx")
print(veri)

```

## 2.1Veri Seti Önizleme

```{r}
str(veri)
head(veri)

```

## **2.2 Eksik Veri Kontrolü**

```{r}
sum(is.na(veri))

```

```{r}
summary(veri)

```

```{r}
colnames(veri)

```

# Analiz

```{r}

library(readxl)
library(ggplot2)

file_path <- "2023KONUT.xlsx"  
data <- read_excel("C:/Users/Pc/Desktop/2023KONUT.xlsx")


total_sales_2022 <- sum(data[[2]], na.rm = TRUE)
total_sales_2023 <- sum(data[[3]], na.rm = TRUE)


total_sales_data <- data.frame(
  Year = factor(c(2022, 2023)),
  Total_Sales = c(total_sales_2022, total_sales_2023)
)


ggplot(total_sales_data, aes(x = Year, y = Total_Sales, fill = Year)) +
  geom_bar(stat = "identity", color = "black") +
  geom_text(aes(label = Total_Sales), vjust = -0.5) + 
  labs(title = "2022 ve 2023 Y??llar??ndaki Toplam Konut Sat????lar??",
       x = "Y??l",
       y = "Toplam Sat???? Say??s??") +
  scale_fill_manual(values = c("blue", "orange")) +
  theme_minimal()
```

```{r}

install.packages("dplyr")
install.packages("tidyr")
library(readxl) 
library(dplyr) 
library(ggplot2) 
library(tidyr) 
data <- read_excel("C:/Users/Pc/Desktop/2023KONUT.xlsx") 
 
affected_cities <- c("ADANA", "ADIYAMAN", "DIYARBAKIR", "GAZIANTEP", "HATAY", "KILIS", "MALATYA", "OSMANIYE", "SANLIURFA", "KAHRAMANMARAS", "ELAZIG") 

data_filtered <- data %>% filter(SEHIR %in% affected_cities) 

data_long <- data_filtered %>% pivot_longer(cols = c("2022", "2023"), names_to = "Yil", values_to = "Toplam_Satis") 

ggplot(data_long, aes(x = SEHIR, y = Toplam_Satis, fill = Yil)) + geom_bar(stat = "identity", position = "dodge") + theme_minimal() + theme(axis.text.x = element_text(angle = 90, hjust = 1, vjust = 0.5)) + 
 
  labs(title = "2022 ve 2023 Y??llar??nda Deprem Etkilenen ??llerde Konut Sat????lar??", x = "??l", y = "Toplam Konut Sat??????", fill = "Y??l")




```

```{r}
library(readxl)
library(dplyr)
library(ggplot2)
library(tidyr)
library(scales)


data <- read_excel("C:/Users/Pc/Desktop/2023KONUT.xlsx")


migration_cities <- c("ANKARA", "ISTANBUL", "KAYSERI", "KONYA", "ANTALYA", "SAMSUN", "MUGLA")


data_filtered <- data %>%
  filter(SEHIR %in% migration_cities)


data_long <- data_filtered %>%
  pivot_longer(cols = c("2022", "2023"), names_to = "Yil", values_to = "Toplam_Satis")


print(data_long)


p <- ggplot(data_long, aes(x = SEHIR, y = Toplam_Satis / 1000, fill = Yil)) +
  geom_bar(stat = "identity", position = position_dodge(width = 0.9)) +
  geom_text(aes(label = round(Toplam_Satis / 1000, 1)), 
            position = position_dodge(width = 0.9), 
            vjust = -0.5, 
            size = 3) +
  scale_fill_manual(values = c("2022" = "blue", "2023" = "yellow")) +  
  theme_minimal() +
  theme(axis.text.x = element_text(angle = 45, hjust = 1, vjust = 0.5)) +
  scale_y_continuous(labels = comma) +
  labs(title = "Deprem Sonras?? G???? Alan ??llerde Konut Sat????lar??",
       x = "??l",
       y = "Toplam Konut Sat?????? (bin)", fill = "Y??l")

print(p)

ggsave("konut_satislari_guncel_bar_mavi_sari.png", plot = p, width = 12, height = 8, units = "in")



```

## Veri KaynaDD1

Projemiz iC'in elde ettiDimiz verinin kaynaDD1 TC\<rkiye D0statistik Kurumu web sitesidir.

Detay i??in bkz. "https://biruni.tuik.gov.tr/ilgosterge/?locale=tr"

## Veri HakkD1nda Genel Bilgiler

xxxxxx

## Tercih Sebebi

TC\<rkiye'deki konut satD1ElarD1nD1n illere gC6re karED1laEtD1rD1lmasD1 ve konut sirkC\<lasyonunun net bir Eekilde analiz edilebilmesine olanak tanD1nmasD1, bu veri setinin tercih edilmesinde bC\<yC\<k C6nem taED1maktadD1r. AyrD1ca 6 Eubat 2023 yD1lD1nda gerC'ekleEen deprem felaketinin ardD1ndan zarar gC6ren 11 ildeki konut satD1ElarD1nD1n ne derece etkilendiDini gC6rebilmek adD1na veri seti ilgi C'ekici bulunmuEtur.

## Cn D0Eleme

R studio'nun dD1E kaynaktan .xlsx veya .csv formatD1nda verileri okuyabilmesi iC'in ilk etapta "readxl" paketi yC\<klenmiEtir. Web sitesinden indirilen excel formatD1ndaki ham veri R studio'nun okuyamayacaDD1 tC\<rden tablolar iC'ermektedir. AyrD1ca R studio'nun okuyamadaDD1 TC\<rkC'e karakterler ve sayD1 formatlarD1 yeniden iElenmiE ve yeni bir dosya olarak kaydedildikten sonra okutulmuEtur.

# Analiz

xxxxxx

## KeEifsel Veri Analizi

xxxxxx

## Trend Analizi

xxxxxx

## Model Uydurma

xxxxxx

## SonuC'lar

xxxxxx

# SonuC'lar ve Ana CD1karD1mlar

xxxxxx
