---
title: "Proje Unknown Artist"
number-sections: true
---

**Proje sayfamıza hoş geldiniz**

Türkiye İllerinde 2022-2023 yıllarında gerçekleşen konut satışları analizi

# **1.Proje Genel Bakış ve Kapsamı**

Projemizde Türkiye’de 2022 ve 2023 yıllarında gerçekleşen toplam konut satışlarının illere göre analizi yapılmıştır.

# 2.Veri

```{r}
install.packages("readxl")
install.packages("dplyr")
install.packages("ggplot2")
install.packages("tidyr")
install.packages("scales")
```

```{r}
library(readxl)
veri <- read_excel("C:/Users/Pc/Desktop/2023KONUT.xlsx")
print(veri)

```


## 2.1 Veri Seti Önizleme

```{r}
str(veri)
head(veri)

```

## **2.2 Eksik Veri Kontrolü**

```{r}
sum(is.na(veri))

```

```{r}
summary(veri)

```

```{r}
colnames(veri)

```

# Analiz

```{r}
library(readxl) 
library(ggplot2)

file_path <- "C:/Users/Pc/Desktop/2023KONUT.xlsx" 
data <- read_excel("C:/Users/Pc/Desktop/2023KONUT.xlsx")

total_sales_2022 <- sum(data[2], na.rm = TRUE) 
total_sales_2023 <- sum(data[3], na.rm = TRUE)

total_sales_data <- data.frame( Year = factor(c(2022, 2023)), Total_Sales = c(total_sales_2022, total_sales_2023) )

ggplot(total_sales_data, aes(x = Year, y = Total_Sales, fill = Year)) + geom_bar(stat = "identity", color = "black") + geom_text(aes(label = Total_Sales), vjust = -0.5) + labs(title = "2022 ve 2023 Yıllarındaki Toplam Konut Satışları", x = "Yıl", y = "Toplam Satış Sayısı") + scale_fill_manual(values = c("blue", "orange")) + theme_minimal()
```

```{r}
library(readxl)
library(dplyr)
library(ggplot2)
library(tidyr)

data <- read_excel("C:/Users/Pc/Desktop/2023KONUT.xlsx")

affected_cities <- c("ADANA", "ADIYAMAN", "DIYARBAKIR", "GAZIANTEP", "HATAY", "KILIS", "MALATYA", "OSMANIYE", "SANLIURFA", "KAHRAMANMARAS", "ELAZIG")

data_filtered <- data %>% filter(SEHIR %in% affected_cities)

data_long <- data_filtered %>% pivot_longer(cols = c("2022", "2023"), names_to = "Yil", values_to = "Toplam_Satis")

ggplot(data_long, aes(x = SEHIR, y = Toplam_Satis, fill = Yil)) +
  geom_bar(stat = "identity", position = "dodge") +
  theme_minimal() +
  theme(axis.text.x = element_text(angle = 90, hjust = 1, vjust = 0.5)) +
  labs(title = "2022 ve 2023 Yıllarında Deprem Etkilenen İllerde Konut Satışları",
       x = "İl",
       y = "Toplam Konut Satışı",
       fill = "Yıl")



```

```{r}
library(readxl) 
library(dplyr) 
library(ggplot2) 
library(tidyr) 
library(scales)

data <- read_excel("C:/Users/Pc/Desktop/2023KONUT.xlsx")

migration_cities <- c("ANKARA", "ISTANBUL", "KAYSERI", "KONYA", "ANTALYA", "SAMSUN", "MUGLA")

data_filtered <- data %>% filter(SEHIR %in% migration_cities)

data_long <- data_filtered %>% pivot_longer(cols = c("2022", "2023"), names_to = "Yil", values_to = "Toplam_Satis")

print(data_long)

p <- ggplot(data_long, aes(x = SEHIR, y = Toplam_Satis / 1000, fill = Yil)) + geom_bar(stat = "identity", position = position_dodge(width = 0.9)) + geom_text(aes(label = round(Toplam_Satis / 1000, 1)), position = position_dodge(width = 0.9), vjust = -0.5, size = 3) + scale_fill_manual(values = c("2022" = "blue", "2023" = "yellow")) + theme_minimal() + theme(axis.text.x = element_text(angle = 45, hjust = 1, vjust = 0.5)) + scale_y_continuous(labels = comma) + labs(title = "Deprem Sonrası Göç Alan İllerde Konut Satışları", x = "İl", y = "Toplam Konut Satışı (bin)", fill = "Yıl")

print(p)

ggsave("konut_satislari_guncel_bar_mavi_sari.png", plot = p, width = 12, height = 8, units = "in")
```

## Veri Kaynağı

Projemiz için elde ettiğimiz verinin kaynağı Türkiye İstatistik Kurumu web sitesidir.

Detay için bkz. ["https://biruni.tuik.gov.tr/ilgosterge/?locale=tr"](https://biruni.tuik.gov.tr/ilgosterge/?locale=tr)

## Veri Hakkında Genel Bilgiler

xxxxxx

## Tercih Sebebi

Türkiye'deki konut satışlarının illere göre karşılaştırılması ve konut sirkülasyonunun net bir şekilde analiz edilebilmesine olanak tanınması, bu veri setinin tercih edilmesinde büyük önem taşımaktadır. Ayrıca 6 Şubat 2023 yılında gerçekleşen deprem felaketinin ardından zarar gören 11 ildeki konut satışlarının ne derece etkilendiğini görebilmek adına veri seti ilgi çekici bulunmuştur.

## Ön İşleme

R studio'nun dış kaynaktan .xlsx veya .csv formatında verileri okuyabilmesi için ilk etapta "readxl" paketi yüklenmiştir. Web sitesinden indirilen excel formatındaki ham veri R studio'nun okuyamayacağı türden tablolar içermektedir. Ayrıca R studio'nun okuyamadığı Türkçe karakterler ve sayı formatları yeniden işlenmiş ve yeni bir dosya olarak kaydedildikten sonra okutulmuştur.

# Analiz

xxxxxx

**Keşifsel Veri Analizi**

xxxxxx

**Trend Analizi**

xxxxxx

**Model Uydurma**

xxxxxx

**Sonuçlar**

xxxxxx

**Sonuçlar ve Ana Çıkarımlar**

xxxxxx
