---
title: "Proje Unknown Artist"
number-sections: true
---

**Proje sayfamıza hoş geldiniz.**

*TÜRKİYE İLLERİNDE 2023 YILINDA GERÇEKLEŞEN TOPLAM KONUT SATIŞLARI ANALİZİ*

# Proje Genel Bakış ve Kapsamı

Projemizde Türkiye'de 2023 yılında gerçekleşen toplam konut satışlarının illere göre analizi yapılmıştır.

# Veri

```{r}
library(readxl)
veri <- read_excel("C:/Users/Pc/Desktop/2023KONUT.xlsx")
print(veri)

```

## Veri Seti Önizleme

```{r}
str(veri)
head(veri)

```

## Eksik Veri Kontrolü

```{r}
sum(is.na(veri))

```

```{r}
summary(veri)

```

```{r}
colnames(veri)

```

```{r}
library(ggplot2)
library(reshape2)
library(scales)

# Veri setini yeniden şekillendirme
veri_long <- melt(veri, id.vars = "SEHIR", variable.name = "Yil", value.name = "Satislar")

# Kutu grafiği çizimi, boyut ve tema ayarları ile
ggplot(data = veri_long, aes(x = Yil, y = Satislar, fill = Yil)) +
  geom_boxplot() +
  labs(title = "Yıllara Göre Konut Satışlarının Kutu Grafiği",
       x = "Yıl",
       y = "Konut Satış Sayısı") +
  theme_minimal() +
  theme(text = element_text(size = 12),  # Metin boyutunu artırma
        axis.title = element_text(size = 14),  # Eksen başlıklarının boyutunu artırma
        axis.text = element_text(size = 12),  # Eksen metinlerinin boyutunu artırma
        plot.title = element_text(size = 16, hjust = 0.5)) +  # Başlık boyutunu artırma ve ortalam
  scale_fill_brewer(palette = "Pastel1") +
  scale_y_continuous(labels = comma, limits = c(NA, max(veri_long$Satislar) * 1.1))
```

```{r}
library(ggplot2)
library(reshape2)
library(scales)

# Veri setini yeniden şekillendirme
veri_long <- melt(veri, id.vars = "SEHIR", variable.name = "Yil", value.name = "Satislar")

# Kutu grafiği çizimi, aykırı değerler gösterilmiyor
ggplot(data = veri_long, aes(x = Yil, y = Satislar, fill = Yil)) +
  geom_boxplot(outlier.shape = NA) +  # Aykırı değerleri göstermeme
  labs(title = "Yıllara Göre Konut Satışlarının Kutu Grafiği",
       x = "Yıl",
       y = "Konut Satış Sayısı") +
  theme_minimal() +
  theme(text = element_text(size = 12),  # Metin boyutunu artırma
        axis.title = element_text(size = 14),  # Eksen başlıklarının boyutunu artırma
        axis.text = element_text(size = 12),  # Eksen metinlerinin boyutunu artırma
        plot.title = element_text(size = 16, hjust = 0.5)) +  # Başlık boyutunu artırma ve ortalam
  scale_fill_brewer(palette = "Pastel1") +
  scale_y_continuous(labels = comma, limits = c(NA, max(veri_long$Satislar) * 1.1))

```

## Veri Kaynağı

Projemiz için elde ettiğimiz verinin kaynağı Türkiye İstatistik Kurumu web sitesidir.

Detay için bkz. "https://biruni.tuik.gov.tr/ilgosterge/?locale=tr"

## Veri Hakkında Genel Bilgiler

xxxxxx

## Tercih Sebebi

Türkiye'deki konut satışlarının illere göre karşılaştırılması ve konut sirkülasyonunun net bir şekilde analiz edilebilmesine olanak tanınması, bu veri setinin tercih edilmesinde büyük önem taşımaktadır. Ayrıca 6 Şubat 2023 yılında gerçekleşen deprem felaketinin ardından zarar gören 11 ildeki konut satışlarının ne derece etkilendiğini görebilmek adına veri seti ilgi çekici bulunmuştur.

## Ön İşleme

R studio'nun dış kaynaktan .xlsx veya .csv formatında verileri okuyabilmesi için ilk etapta "readxl" paketi yüklenmiştir. Web sitesinden indirilen excel formatındaki ham veri R studio'nun okuyamayacağı türden tablolar içermektedir. Ayrıca R studio'nun okuyamadağı Türkçe karakterler ve sayı formatları yeniden işlenmiş ve yeni bir dosya olarak kaydedildikten sonra okutulmuştur.

# Analiz

xxxxxx

## Keşifsel Veri Analizi

xxxxxx

## Trend Analizi

xxxxxx

## Model Uydurma

xxxxxx

## Sonuçlar

xxxxxx

# Sonuçlar ve Ana Çıkarımlar

xxxxxx
